臺灣板橋地方法院交通事件裁定　　　　 94年度交聲字第850號
原處分機關　交通部公路總局臺北區監理所板橋監理站
異　議　人
即受處分人　乙○○
上列異議人因違反道路交通管理處罰條例案件，對於交通部公路
總局臺北區監理所板橋監理站中華民國九十四年三月八日所為板
監違字第裁四一─ＡＣＶ三四五三九六號裁決處分聲明異議，本
院裁定如下：
        主  文
原處分撤銷。
乙○○不罰。
        理  由
一、原處分意旨略以：受處分人即異議人乙○○於民國九十三年
    十月二十八日十一時四十五分許，駕駛車牌號碼為ＦＥＭ─
    三六九號之重型機車，行經臺北市○○路○段與辛亥路交岔
    路口時，因有闖紅燈之違規情事，違反道路交通管理處罰條
    例第五十三條第一項之規定，經警攔停製單舉發（舉發單號
    ：北市警交大字第ＡＣＶ三四五三九六號），乃於九十四年
    三月八日以板監違字第裁四一─ＡＣＶ三四五三九六號裁決
    書處以新臺幣（下同）四千百元之罰鍰，及依道路交通管理
    處罰條例第六十三條第一項之規定記違規點數三點，並提出
    前開舉發通知單及裁決書等為證。
二、異議人提起本件異議，陳稱當時伊騎乘機車沿基隆路往景美
    方向行駛，至辛亥路交岔路口時綠燈右轉後，適有電話撥入
    而停靠路邊接聽，通話完畢起步行駛未久即遭警攔停指有闖
    紅燈之行為等語，為此不服原裁處而聲明異議。
三、經查：
  (一)證人即本件舉發人臺北市政府警察局大安分局羅斯福路派出
    所員警甲○○固於本院證稱：「當天異議人行駛在辛亥路上
    東向行駛，右轉基隆路，我在基隆路人行道上，看到異議人
    車輛右轉往我的方向駛過來，當時辛亥路上是紅燈，該號誌
    雖然會有綠色右轉箭頭，但是必須等到基隆路北向的號誌變
    成綠燈時，綠色箭頭才會出現，異議人開過來時，基隆路北
    向是紅燈，所以異議人駛過來的辛亥路應該是紅燈，而沒有
    綠燈右轉箭頭，異議人駛過來後我就攔停舉發‧‧‧」等語
    ，明確指證異議人闖紅燈之違規情事。惟姑不論當時異議人
    究係如證人所述係在基隆路上遭攔停，抑或如異議人所稱係
    在辛亥路上遭攔停，依證人上開證述，其並非直接見異議人
    所行駛道路之號誌為紅燈，而係依基隆路北向道路上號誌為
    紅燈之情形，判斷異議人有自辛亥路闖紅燈右轉基隆路之違
    規，則該交岔路口號誌時相之運作情形如何，自應查明資以
    明瞭證人當時之判斷是否正確無誤。經本院依職權向臺北市
    交通管制工程處函詢結果，該交岔路口交通號誌採「南北輪
    放三時相運作」，第一時相為辛亥路東西向通行，第二時相
    為基隆路北往南通行及辛亥路東轉北紅燈右轉，第三時向為
    基隆路南往北通行及辛路西轉南紅燈右轉，此有該處九十四
    年九月二十九日北市交工控字第○九四三二九五二五○○號
    函附卷可稽。依上述號誌時制之運作，基隆路北向為紅燈之
    時段係於第一時相及第二時相，如異議人係在第二時相時由
    辛亥路右轉基隆路南向行駛，自有闖紅燈右轉之違規，然如
    係於第一時相右轉，當時辛亥路既係綠燈可通行之狀態，異
    議人當無何闖紅燈之違規可言。而證人所指基隆路北向道路
    為紅燈之情況，並無任何證據可資確認究係處於第一時相或
    第二時相，自難遽認異議人確係於第二時相右轉而有闖紅燈
    之違規。
  (二)按交通警員製單舉發違反道路交通管理處罰條例所列之違規
    行為，係公務員基於職務上權力，依法就特定之具體事件所
    為具公法上效果之單方行政行為，基於公務員為公法上行為
    具有公信力之原則，該行政處分當可被推定為真正，本此公
    信原則，立法者乃賦予行政機關制定違反道路交通事件統一
    裁罰標準及處理細則，使執勤警員得當機處分以達其維護交
    通秩序、安全之行政目的。反之，若謂公務員一切行政行為
    均需預留證據以證其實，則國家行政勢必窒礙難行。惟如交
    通警員所指舉發之情形存有瑕疵，即不應使具上述推定真正
    之效力，而仍應有其他輔助證據佐證其證述之正確性，不得
    徒憑其有瑕疵之指證為遽行認定違規事實。查本件舉發並無
    拍照取證或其他存證方式可為認定異議人之違規事實，僅有
    舉發員警之證述可資為證，固屬法之所許，然證人所稱判斷
    異議人闖紅燈之行為既有上述未能確認之情形，已非毫無瑕
    疵可指。另就證人甲○○舉發之情形，異議人陳稱證人當日
    係與乙名替代役男駕駛汽車將伊攔停等語，證人甲○○則堅
    稱當時其係單獨一人機車巡邏舉發等語。經本院函請臺北市
    政府警察局大安分局查證結果，證人甲○○於
    本件舉發時間確係與替代役男乙名共同擔服汽車巡邏勤務，
    有該局九十四年十月十一日北市警安分刑字第○九四三四一
    六三八○○號函存卷可按，此與異議人所陳當日證人甲○○
    合致，而與證人甲○○在本院述之執勤狀況不符，則其於本
    院調查時是否確能清楚記憶舉發過程而為正確無誤之證述，
    尤值存疑。是以證人甲○○之證述既仍存有瑕疵而未能確認
    正確無誤，且別無輔助證事證可佐，尚不得徒據其有瑕疵之
    證述驟為異議人確有前揭違規行為之認定。
四、此外，復無其他任何積極事證可認異議人有原處分所指之違
    規情形，則異議人此項違規事實即屬不能證明，自難逕以道
    路交通管理處罰條例第五十三條第一項、第六十三條第一項
    之處罰規定相繩。原處分機關未察及此遽為上開處分，於法
    容有違誤，爰予撤銷，並依法為異議人不罰之諭知。
據上論結，應依道路交通案件處理辦法第二十條，裁定如主文。
中　　華　　民　　國　　94　　年　　10　　月　　26　　日
                    交通法庭  法  官  楊  博  欽
右正本證明與原本無異
如不服本裁定應於送達後五日內向本院提出抗告狀
                              書記官  曾  美  滋
中　　華　　民　　國　　94　　年　　10　　月　　26　　日
